【裁判字號】    97,交抗,1381
【裁判日期】    971216
【裁判案由】    聲明異議
【裁判全文】
臺灣高等法院臺中分院刑事裁定        97年度交抗字第1381號
抗  告  人
即受處分人  甲○○
上列抗告人因聲明異議案件，不服臺灣南投地方法院中華民國97
年10月29日所為裁定（97年度審交聲字第26號）提起抗告，本院
裁定如下：
    主  文
抗告駁回。
    理  由
一、抗告意旨略以：本件員警恐有「看錯」或「跟錯車」致誤為
    舉發之嫌。(一)該路段為Ｔ字路口，且地面並無待轉格，警員
    恐誤將受處分人即抗告人（下稱抗告人）甲○○之兩段式轉
    彎當成紅燈左轉。(二)若非看錯，參考抗告人提出之照片（與
    發日期類似，均為星期二早上），佐以當地附近有市場，該
    市場早上相當熱鬧，隨時有車輛通行，幾乎不可能有如警員
    於原審證稱：於轉入光榮西路後除異議人的車輛外，並無其
    他車輛之情形存在，當時既不存在沒有其他車輛之狀態，警
    員即非無跟錯車之可能，爰抗告請求撤銷原裁定云云。
二、經查：
  (一)抗告人即受處分人甲○○（下稱抗告人）於原審即不否認於
    97年8月5日上午10時46分許騎乘車牌號碼 FS5-598號重型機
    車，行經南投縣南投市○○路與光榮西路交叉路口時因「闖
    紅燈」之違規，為警攔停掣單舉發之事實，惟矢口否認有騎
    乘機車行經有燈光號誌管制之交岔路口闖紅燈之違規行為，
    辯稱：伊未闖紅燈，不知道警察有沒有跟錯車子，不知道警
    察如何知道伊闖紅燈云云。本件舉發員警李育民於原審97年
    10月8日訊問時到庭具結證稱：「 八月五日上午十時至十二
    時許我執勤防槍、防竊之交通稽查勤務，在光明里轄區內執
    勤，我行駛在中正路上由南投市往草屯鎮方向行駛，我到達
    中正路至光榮西路口時，我在停等紅燈時，看到對向異議人
    所騎重型機車，當時紅燈，他直接左轉光榮西路，我尾隨在
    異議人後面，直到異議人到他家門口，我隨即告知異議人闖
    紅燈左轉光榮西路」等語（見原審卷第12頁）。本件抗告人
    就其是否闖紅燈一節與舉發警員雙方各執一詞。
  (二)按警察為維持交通秩序，依道路交通管理處罰條例第七條第
    一項之規定：「道路交通管理之稽查、違規之紀錄，由交通
    勤務警察，或依法令執行交通稽查任務之人員執行之」，其
    執行職務立場應是客觀公正，其所為公法上行為有公信原則
    之適用，故舉發員警對親睹之違規事實掣單舉發，就其事實
    之證明本為證人，如無具體事證足證其有偏頗或失實之虞，
    已難恣意否定其舉發之真正。再者，舉發警員係屬司法警察
    人員之一份子，應深切明白出庭作證具結後，應據實陳述之
    義務及如有偽證應受處罰之嚴重後果，然舉發員警與抗告人
    素不相識，亦無宿怨，就常理論，應無甘冒自身觸犯偽證罪
    責之風險而設詞誣攀抗告人之理。三者，違反道路交通管理
    處罰條例案件之審理，除重在發見實體真實並保障行為人權
    益，亦在即時維護交通秩序、確保交通安全，而交通違規案
    件，對行為人違規事實之舉證，雖本應由為裁罰行為之行政
    機關負舉證責任，然交通違規案件之舉發有其動態性及主管
    機關行政資源之有限性，主管機關對於所有違規之案件，並
    無法皆以拍照或其他同效果之方式予以舉證，從而關於證明
    違規事實證據之證明力，基於交通秩序之維護、與行政行為
    執行效率之考量，應視特定具體案件予以認定。故就闖紅燈
    言，並非每件違規行為均須以照相舉發或其他同效果之方式
    搜證，始可認定之，僅以執勤警員之舉發或證詞，尚難逕認
    其證明力當然不足，本院並未查得舉發員警李育民所為舉發
    有捏造事實及違法取締而故意設詞誣攀抗告人之情事。
  (三)又舉發員警李育民於原審證稱「˙˙˙我行駛在中正路上由
    南投市往草屯鎮方向行駛，我到達中正路至光榮西路口時，
    我在停等紅燈時，看到對向異議人所騎重型機車，當時紅燈
    ，他直接左轉光榮西路，我尾隨在異議人後面，直到異議人
    到他家門口˙˙˙」、「（從中正路光榮西路口的紅綠燈到
    異議人的家前，有多長的距離？）約一百公尺左右，左轉光
    榮西路第一個路口右轉光榮西路一街後幾公尺就到異議人的
    家」、「˙˙˙我全程視線都沒有離開異議人˙˙˙」、「
    當時車輛算多，但不複雜˙˙˙」等語（ 見原審卷第12-13
    頁），證人李育民就看到抗告人闖紅燈後即予尾隨直至抗告
    人於家門口停車之情指述綦詳，且其證述抗告人闖紅燈後行
    駛回家之路線亦與抗告狀附地圖、照片相符（附於本院卷可
    稽），足見李育民證稱當時車輛不複雜、全程視線都沒有離
    開異議人等語應堪採信，本件應係據舉發員警以親睹無誤後
    始予舉發在案，是抗告人確有在上開時地紅燈左轉之違規事
    實，堪以認定。舉發員警就本件應無「看錯」或「跟錯車」
    致誤為舉發之虞。抗告人指摘舉發不實之理由，自難憑採。
  (四)綜上所述，原審裁定既已詳敘認定抗告人違規事實之理由，
    並審究原處分確係於法有據，因認抗告人之聲明異議為無理
    由，裁定予以駁回，於法亦屬有據，應予維持。抗告意旨指
    摘原裁定不當，為無理由，應予駁回
三、據上論結，應依道路交通案件處理辦法第二十六條，刑事訴
    訟法第四百十二條，裁定如主文。
中    華    民    國    97    年    12    月    16    日
            刑事第四庭    審判長法  官  洪  耀  宗
                                法  官  許  文  碩
                                法  官  蔡 王 金 全
上列正本證明與原本無異。
不得再抗告。
                                書記官  金  珍  華
中    華    民    國    97    年    12    月    17    日


司法院資訊處製作；財團法人民間司法改革基金會備份。
